臺灣臺北地方法院刑事判決　　　　　　　　　　　　九十三年度易字第一一八七號
　　公　訴　人　臺灣臺北地方法院檢察署檢察官
　　被　　　告　甲○○
右列被告因違反毒品危害防制條例案件，經檢察官提起公訴（九十三年度毒偵字第一
０一０號），本院判決如左：
    主  文
本件公訴不受理。
    理  由
一、公訴意旨略以：被告甲○○前因施用第二級毒品安非他命案件，經裁定送觀察、
    勒戒後，認無繼續施用毒品之傾向，由臺灣板橋地方法院九十一年度毒聲字第三
    四九０號裁定送觀察、勒戒，認無繼續施用毒品之傾向，經臺灣板橋地方法院檢
    察署檢察官於以九十一年度毒偵緝字第六二一號為不起訴處分確定。詎其猶不知
    悔改，復於九十二年十一月十八日採尿前回溯九十六小時內某時（不含為警查獲
    後至採尿以前之時間），在不詳地點、以不詳方法施用第二級毒品安非他命，嗣
    為警於同日中午十二時許，在臺北縣三重市○○街一一七號住處頂樓查獲。因認
    被告涉犯毒品危害防制條例第十條第二項之施用第二級毒品罪嫌等語。
二、按案件起訴之程序違背規定者，應諭知不受理之判決，且得不經言詞辯論為之，
    刑事訴訟法第三百零三條第一款、第三百零七條分別定有明文。次按毒品危害防
    制條例業經立法院於九十二年六月六日修正，並經總統於九十二年七月九日以華
    總一義字第○九二○○一二一九三○號令公布，自九十三年一月九日起施行。依
    修正後毒品危害防制條例第二十條第二項、第三項及第二十三條第二項之規定，
    有關施用毒品之處遇程序，區分為初犯、執行完畢釋放後五年後再犯及執行完畢
    釋放後五年內再犯三種。其中再犯之情形，執行完畢釋放後五年後再犯同條例第
    十條之罪者，適用同條例第二十條第一項、第二項規定，由法院裁定令入勒戒處
    所觀察、勒戒或令入戒治處所強制戒治；至執行完畢釋放後五年內再犯同條例第
    十條之罪者，一律由檢察官依法追訴，不再視觀察、勒戒後有無繼續施用毒品傾
    向，而異其處理程序。而依修正前毒品危害防制條例第二十條第三項：「依前項
    規定（按指一犯之觀察勒戒或強制戒治）為不起訴之處分後，五年內再犯第十條
    之罪者，經觀察、勒戒後，認有繼續施用毒品之傾向或三犯以上者，不適用前項
    之規定。但應由檢察官聲請法院裁定先令入戒治處所施以強制戒治」之規定，執
    行完畢釋放後五年內再犯同條例第十條之罪者，則應由檢察官聲請法院裁定觀察
    、勒戒後，認有繼續施用毒品之傾向或三犯以上者，始應由檢察官依法追訴，對
    於檢察官之提起公訴設有法定之訴追條件。是依舊法規定，應再裁定送勒戒處所
    觀察、勒戒，經觀察、勒戒後，無繼續施用毒品傾向者，仍應為不起訴處分；有
    繼續施用毒品傾向者，始依法追訴。倘依新法規定，則無論有無繼續施用毒品傾
    向，一律依法追訴，於此情形，自以舊法之規定，有利於行為人，至於經觀察、
    勒戒後，有繼續施用毒品傾向者，依舊法規定，除依法追訴外，雖應令入戒治處
    所施以強制戒治，似對行為人不利，然比較有利、不利，應就該法律全部規定作
    整體之觀察，依舊法第二十四條規定，於強制戒治之執行，檢察官認為無執行刑
    之必要者，得聲請法院裁定免其刑之執行；倘依新法，則無從免其刑之執行，自
    仍以舊法有利於行為人，又按修正後毒品危害防制條例第三十五條雖為刑法第二
    條關於新舊法適用之特別規定，惟該條文僅就新法「施行前繫屬之案件」為規範
    之對象，至於在舊法時期犯罪，於新法「施行後繫屬之案件」如何適用法律，則
    無明文，於此情形自應回歸刑法第二條，以為適用法律之依據（最高法院九十三
    年度台非字第一四六號參照）。
三、本案公訴人所指被告於九十二年十一月十八日採尿前回溯九十六小時內某時，在
    不詳處所施用第二級毒品安非他命一節，固有明生生物科技股份有限公司出具之
    濫用藥物檢體檢驗報告一紙在卷可稽，而堪認屬實。然查被告前因施用第二級毒
    品，經臺灣板橋地方法院於以九十一年度毒聲字第三四九０號裁定送觀察、勒戒
    後，因認無繼續施用毒品之傾向，於九十二年一月十七日執行完畢釋放，並由臺
    灣板橋地方法院檢察署檢察官於九十二年一月二十一日以九十一年度毒偵緝字第
    六二一號為不起訴處分確定，有臺灣高等法院被告全國前案紀錄表、法務部在監
    起訴處分書附卷可考。足認被告於觀察、勒戒執行完畢釋放後，五年內再犯本件
    施用第二級毒品之罪。參諸前揭說明，本件被告上開施用毒品之案件，經員警查
    獲查獲後，已移送臺灣臺北地方法院檢察署，並由臺灣臺北地方法院檢察署於九
    十三年五月十八日收受警局偵查卷宗，且於同年五月二十一日分案偵查，嗣於同
    年九月十四日繫屬本院，此觀臺灣臺北地方法院檢察署九十三年度毒偵字第一０
    一０號偵查卷宗之卷面上所載分案日期，及該卷宗第一頁所附臺北市政府警察局
    信義分局刑事案件移送書及其上臺灣臺北地方法院檢察署收文章與本院本案卷宗
    自明。顯見被告上開施用第二級毒品一案，於新修正毒品危害防制條例施行後，
    始繫屬於臺灣臺北地方法院檢察署及本院甚明。參諸前揭說明，檢察官對於被告
    上開施用第二級毒品之犯行，自應依刑法第二條第一項之規定（論者或謂本案所
    涉應屬保安處分性質，依刑法第二條第二項應適用裁判時之法律即修正後之毒品
    危害防制條例處罰，然本案被告前犯施用毒品罪，經觀察、勒戒後，無繼續施用
    毒品傾向，經檢察官為不起訴處分，於舊法時期五年內再犯施用毒品罪，雖至新
    法施行後始繫屬，而與毒品危害防制條例第三十五條之規定不合，但依上開說明
    ，仍應回歸刑法第二條，以為適法之依據，依舊法本案被告應裁定送觀察、勒戒
    ，如無繼續施用毒品傾向，仍應不起訴處分，如有繼續施用毒品傾向，始依法追
    訴。倘依新法處理，則一律追訴。其有利、不利，已涉及刑責，非屬保安處分之
    問題，自無從為保安處分，依刑法第二條第二項處斷），適用較有利於被告之修
    正前毒品危害防制條例之規定，亦即應先由檢察官聲請法院將被告裁定送觀察、
    勒戒後，認有繼續施用毒品之傾向者，始能依法訴追。本件被告未經觀察勒戒認
    有繼續施用毒品之傾向即由檢察官向本院提起公訴，其起訴之程序顯不符上述修
    正前毒品危害防制條例之規定，爰不經言詞辯論程序，逕諭知不受理之判決。
據上論斷，應依刑事訴訟法第三百零三條第一款、第三百零七條，判決如主文。
中　　　華　　　民　　　國　　九十三　　年　　　九　　　月　　十七　　日
                          臺灣臺北地方法院刑事第十六庭
                                審判長法　官  劉嶽承
                                　　　法　官　王幸華
                                　　　法　官　胡宗淦
右正本證明與原本無異。
如不服本判決應於送達後十日內向本院提出上訴狀。
                                  　　書記官   孫捷音
中　　　華　　　民　　　國　　九十三　　年　　　九　　　月　　十七　　日
